臺灣桃園地方法院交通事件裁定　　 94年度交聲字第311號
異　議　人
即受處分人　甲○○
原處分機關　交通部公路總局新竹區監理所中壢監理站
上列異議人即受處分人因違反道路交通管理處罰條例案件，不服
交通部公路總局新竹區監理所中壢監理站於中華民國94年6 月17
日以壢監裁字第裁53-ZBB010478號違反道路交通管理事件裁決書
所為之處分，聲明異議，本院裁定如下：
    主  文
原處分撤銷。
甲○○汽車行駛於高速公路，而不遵管制之規定，處罰鍰新臺幣
參仟元，並記違規點數壹點。
    理  由
一、聲明異議意旨略以：異議人甲○○之戶籍地址業於90年3 月
    29日遷移至桃園縣平鎮市○○路87號7 樓之1 ，舊戶籍地已
    無人居住，惟原舉發單位國道公路警察局第二警察隊楊梅分
    隊竟將公警局交字第ZBB010478 號舉發違反道路交通管理事
    件通知單對異議人之舊戶籍地址為送達，致異議人未能收受
    ，原處分機關竟以異議人逾應到案日期尚未繳納罰鍰為由，
    裁處異議人應繳納2 倍之罰鍰即新臺幣（下同）6,000 元，
    異議人深感不服，為此聲明異議等語。
二、按汽車行駛於高速公路或設站管制之道路，而不遵管制之規
    定者，處汽車駕駛人新臺幣三千元以上六千元以下罰鍰；汽
    車行駛高速公路，應依速限標誌指示，道路交通管理處罰條
    例第33條第1 項、高速公路交通管制規則第5 條第1 項前段
    分別定有明文。又依違反道路交通管理事件統一裁罰基準表
    之規定，上開違規情形如於期限內繳納或到案聽候裁決者，
    處罰鍰3,000 元。查本件異議人甲○○對其於93年3 月10日
    上午8 時31分駕駛車號CI-9828 號自用小客車，行經國道一
    號公路南下84公里速限100 公里之路段時，以時速114 公里
    之時速行駛，超速14公里之違規事實並不否認，並有雷達測
    速照片1 張在卷可考，是原舉發單位填製上開舉發通知單令
    異議人應於到案日期（即93年4 月29日）內繳納3,000 元之
    罰鍰，尚無違誤，先予說明。
三、次按違反道路交通管理處罰條例第十二條至第六十八條之規
    定者，由公路主管機關處罰，前項處罰於裁決前，應給予違
    規行為人陳述之機會，道路交通管理處罰條例第8 條第1 項
    第1 款、第2 項分別定有明文；又違反道路交通管理處罰條
    例之行為人，未依規定自動繳納罰鍰或未依規定到案聽候裁
    決，處罰機關固得依違反道路交通管理事件統一裁罰基準及
    處理細則第44條第1 項之規定，依該處理細則附件之統一裁
    罰基準表，對行為人逕行裁決，惟該條項規定應以行為人經
    合法收受舉發通知單後，無正當理由未依舉發通知單上所載
    之應到案日期為自動繳納罰鍰或到案聽候裁決時，方有適用
    ，如行為人未合法收受舉發通知單之送達，即不能對其逕行
    裁決。
四、另按處理違反道路交通管理事件，有關文書送達之程序，依
    行政程序法之規定；送達由行政機關自行或交由郵政機關送
    達；對於當事人之送達，有下列各款情形之一者，行政機關
    得依申請，准為公示送達︰(一)應為送達之處所不明者。(二)於
    有治外法權人之住居所或事務所為送達而無效者。(三)於外國
    或境外為送達，不能依第八十六條之規定辦理或預知雖依該
    規定辦理而無效者。有前項所列各款之情形而無人為公示送
    達之申請者，行政機關為避免行政程序遲延，認為有必要時
    ，得依職權命為公示送達。當事人變更其送達之處所而不向
    行政機關陳明，致有第一項之情形者，行政機關得依職權命
    為公示送達，違反道路交通管理事件統一裁罰基準及處理細
    則第5 條，行政程序法第68條、第78條分別定有明文。又公
    示送達乃法律上擬制之送達，自應嚴格其要件，故行政機關
    依職權為公示送達前，即應先查證當事人應受送達處所，經
    查證後如處所仍有不明，始屬上開行政程序法第78條第1 項
    第1 款所定「應為送達之處所不明」之情形而得為公示送達
    。
五、經查，本件原舉發單位將上開舉發通知單交由郵政機關以掛
    號方式寄送，送達地址載明為桃園縣觀音鄉三和村橫圳頂9
    號，遭郵政機關以「查無此人」之理由退回等情，有該掛號
    信函影本1 紙在卷可參，然依卷內桃園縣平鎮市戶政事務所
    94年9 月14日桃平戶字第0940005700號函所附之異議人戶籍
    謄本之記載，異議人於90年3 月29日已將戶籍地址由原桃園
    縣觀音鄉三和村橫圳頂9 號，遷移至桃園縣平鎮市○○路87
    號7 樓之1 ，是異議人自無法收受該舉發通知單，雖異議人
    變更送達處所未向原處分機關陳明，惟異議人已遷移戶籍地
    址之情形，原舉發單位並非無法查知，且原處分機關之裁決
    書內受處分人住址亦係記載遷移後之新址，而原舉發單位竟
    未向異議人在桃園縣平鎮市○○路87號7 樓之1 之住所為送
    達，即認定異議人應受送達之處所不明，尚嫌率斷，是原舉
    發單位逕依職權為公示送達，難認合法。
六、另查，違反道路交通管理事件統一裁罰基準表係根據受處分
    人逾越應到案期限日數之久暫設有異其處罰金額之裁量標準
    ，揆其旨，顯認「逾越應到案期限」亦屬可責原因之一，逾
    期越久，可責程度越高，方有從重裁罰之必要，準此以解，
    「逾越應到案期限」既屬可責原因之一，則得將此納為「裁
    量事項」以酌定應處罰鍰金額之前提，自須以受處分人就「
    逾越」之情形具有可歸責之事由存在為限。本件原舉發單位
    之舉發通知單未合法送達予異議人乙情，有如前述，是異議
    人縱有逾應到案期限仍未繳納罰鍰之情事，亦顯無任何可歸
    責之事由存在，則其在無責而不知已遭舉發之情況下「逾越
    應到案期限」，原處分機關自不得將此情形納為裁量事項。
    原處分機關逕以最高額裁處異議人罰鍰，其據為裁量所審酌
    之基礎事實顯有違誤，原處分即難謂為適當。異議人聲明異
    議意旨執此指摘原處分不當，為有理由，自應由本院將原處
    分撤銷，另為裁定如主文第二項所示。
據上論斷，應依道路交通管理處罰條例第87條第2 項、第33條第
1 項、第63條第1 項第1 款，道路交通案件處理辦法第20條前段
，裁定如主文。
中　　華　　民　　國　　94　　年　　12　　月　　28　　日
                  交通法庭    法  官  魏于傑
上正本證明與原本無異。
若不服本裁定，得於收受裁定後5 日內，向本院提出抗告狀。
                              書記官  林怡君
中　　華　　民　　國　　94　　年　　12　　月　　30　　日
